臺灣高等法院刑事裁定
110年度抗字第440號
抗  告  人
即  受刑人  呂明賢

                    籍設桃園市○鎮區○○路000號（桃園○                      ○○○○○○○○）

上列抗告人即受刑人因聲請定應執行刑案件，不服臺灣基隆地方
法院中華民國110年1月8日裁定（110年度聲字第4號），提起抗
告，本院裁定如下：
    主  文
原裁定撤銷。
甲○○因犯如附表所示各罪所處之刑，應執行有期徒刑玖年。
    理  由
一、原裁定意旨略以：抗告人即受刑人甲○○（下稱抗告人）犯如
    附表所示各罪，經法院分別判處如附表所示之刑，均經分別
    確定在案。原審審核認聲請為正當，依刑法第53條、第51條
    第5款及刑事訴訟法第477條第1項之規定，裁定抗告人所犯
    如原裁定附表所示之罪所處之刑，應執行有期徒刑18年等語
    。
二、抗告意旨略以：按量刑及數罪併罰定應執行刑並非概無法律
    性之拘束，應受內部性及外部性界限之拘束，並應受比例原
    則及公平原則的限制，且一律將宣告刑累計執行，刑責恐將
    偏重而過苛，不符現代刑事政策及刑罰之社會功能，而有必
    要透過定應執行刑程序，授權法官對被告本身及所犯各罪為
    總檢視，進行充分而不過度之評價，以妥適調整之（最高法
    院104年度台抗字第718號、108年度台抗字第436號裁定、10
    8年度台上字第4405號判決意旨參照）；學者論著亦有主張
    累進遞減原則，應具體審酌整體犯罪過程之各罪關係，宜予
    各刑相加後酌減三分之一以上。抗告人自小雙親離異，係由
    隔代教養而成，學歷低微，但有正常工作，因外祖父住院開
    刀之開銷，本欲兼職補貼家用，奈何受友人欺騙而誤入詐騙
    集團，又被威嚇才不得已配合領款，請考量抗告人年少無知
    且被脅迫不敢聲張，給予抗告人改過機會。從而，請考量抗
    告人犯罪時間的密接性及個人情狀，給予抗告人一個公平公
    正的裁定，充分考量抗告人所請，讓抗告人在一次悔改自新
    的機會，給予抗告人最有利之裁定，以讓抗告人早日回到社
    會重新做人等語。
三、按數罪併罰之定應執行之刑，係出於刑罰經濟與責罰相當之
    考量，並非予以犯罪行為人或受刑人不當之利益，為一種特
    別的量刑過程，相較於刑法第57條所定科刑時應審酌之事項
    係對一般犯罪行為之裁量，定應執行刑之宣告，乃對犯罪行
    為人本身及所犯各罪之總檢視，除應考量行為人所犯數罪反
    應出之人格特性，並應權衡審酌行為人之責任與整體刑法目
    的及相關刑事政策，在量刑權之法律拘束性原則下，依刑法
    第51條第5款之規定，採限制加重原則，以宣告各刑中之最
    長期為下限，各刑合併之刑期為上限，但最長不得逾30年，
    資為量刑自由裁量權之外部界限，並應受法秩序理念規範之
    比例原則、平等原則、責罰相當原則、重複評價禁止原則等
    自由裁量權之內部抽象價值要求界限之支配，使以輕重得宜
    ，罰當其責，俾符合法律授與裁量權之目的，以區別數罪併
    罰與單純數罪之不同，兼顧刑罰衡平原則。個案之裁量判斷
    ，除非有全然喪失權衡意義或其裁量行使顯然有違比例、平
    等諸原則之裁量權濫用之情形，即不得任意指其為違法（參
    照最高法院100年度台抗字第314號裁定意旨）。是於併合處
    罰而酌定執行刑時，應審酌行為人所犯數罪之犯罪類型、行
    為態樣、手段、動機，其犯罪類型相同、行為態樣、手段、
    動機相似者，於併合處罰時，因責任非難重複之程度較高，
    允酌定較低之應執行刑。
四、經查：
(一)抗告人前所犯如附表所示共13罪，均經判決確定在案，且各
    罪犯罪時間均在附表編號1所示判決確定之前，有各該刑事
    判決書、本院被告前案紀錄表附卷可稽，此部分事實首堪認
    定。
(二)原裁定依附表編號1至14所示各罪所宣告之有期徒刑（合計3
    4年6月）為基礎，於各刑中之最長期（4年6月）以上，定其
    刑期為有期徒刑18年，形式上觀察，固已有所減輕而未逾越
    刑法第51條第5款所定法律之外部性界限，亦未逾越前定之
    執行刑與其餘宣告刑合計之總數（有期徒刑24年8月）。然
    抗告人所犯如附表編號1至14所示之罪均屬加重詐欺類型，
    雖各罪侵害之法益分屬不同被害人之財產法益，然犯罪時間
    集中在民國104年2月6日、105年8月26日至27日、105年10月
    至12月、106年1月3日間，犯行時間相隔甚短，且犯罪手法
    均是持提款卡操作自動櫃員機提領款項，並非詐欺集團核心
    成員，動機均相同，責任非難重複程度甚高，若量處過高之
    執行刑，則於實際執行時，刑罰之邊際效恐隨刑期而遞減，
    行為人所生痛苦程度則因刑期而遞增，反不利於行為人復歸
    社會之可能。再者，原裁定未敘明所審酌之具體事項，逕諭
    知本件應執行有期徒刑18年，難認已充分考量上情，本院亦
    無法知悉原裁定有無考量抗告人所犯數罪反應出之人格特性
    ，並權衡審酌其責任與整體刑法目的及相關刑事政策等，在
    合於目的性、妥當性、比例原則、公平正義、罪刑相當原則
    為適當之裁量，亦難謂為妥適。抗告人執此提起抗告，指摘
    原裁定不當，非無理由。
(三)從而，原裁定既有如上述違誤或不當之處，即屬無可維持，
    應由本院撤銷，且為免發回原審法院重新裁定於刑事訴追執
    行效能無益，爰由本院自為裁定。本件抗告人犯如附表編號
    1至14所示之罪（共14罪）經臺灣高等法院高雄分院、臺灣
    彰化地方法院、臺灣屏東地方法院、原審法院、本院先後判
    決確定，且各該罪均在附表編號1所示之罪於106年11月21日
    判決確定前所犯，是檢察官聲請就附表所示各罪合併定其應
    執行刑，於法尚無不合，並審酌抗告人如附表各罪所示刑度
    之外部限制（總刑期為有期徒刑34年6月）；附表編號1、2
    所示之罪，前經臺灣高等法院高雄分院106年度上訴字第902
    號判決定應執行有期徒刑8年確定、附表編號4、5所示之罪
    ，前經臺灣宜蘭地方法院105年度易字第486號判決定應執行
    有期徒刑3年2月確定、附表編號6至9所示之罪，前經本院10
    8年度上訴字第3073號判決定應執行有期徒刑4年6月確定、
    附表編號10至13所示之罪，前經臺灣屏東地方法院107年度
    訴字第846號判決定應執行有期徒刑5年確定；抗告人其等罪
    間各自行為態樣、手段、動機均相類，於併合處罰時，責任
    非難重複之程度較高，及數罪所反應受刑人之人格特性與傾
    向、所犯數罪為整體非難評價，及貫徹刑法量刑公平正義理
    念之內部限制等，允酌定較低之應執行刑，定其應執行之刑
    如主文第2項所示。
據上論斷，應依刑事訴訟法第413條、第477條第1項，刑法第51
條第5款、第53條，裁定如主文。 　　
中　　華　　民　　國　　110 　年　　3 　　月　　24　　日
              　　刑事第十八庭  審判長法　官  何俏美
                                      法　官  黃紹紘
                                      法　官  陳海寧
以上正本證明與原本無異。      
如不服本裁定，應於收受送達後5日內向本院提出再抗告狀。
                                      書記官  謝文傑
中　　華　　民　　國　　110 　年　　3 　　月　　25　　日
編號 罪名 宣告刑 犯罪日期 最後事實審  確定判決  備註     法院案號 判決日期 法院案號 確定日期  1 成年人與少年犯三人以上共同冒用公務員名義詐欺取財罪 有期徒刑4年6月 105年11月9日至同年11月16日 臺灣高等法院高雄分院106年度上訴字第902號 106年11月21日 最高法院107年度台上字第290號 107年1月17日 附表編號1、2部分，前經臺灣高等法院高雄分院106年度上訴字第902號判決定應執行有期徒刑8年。  　  2 成年人與少年犯三人以上共同冒用公務員名義詐欺取財罪 有期徒刑3年10月 105年11月28日至同年12月2日 臺灣高等法院高雄分院106年度上訴字第902號 106年11月21日 最高法院107年度台上字第290號 107年1月17日  3 成年與少年犯共同犯三人以上共同冒用政府機關及公務員名義詐欺取財罪 有期徒刑2年 105年10月25日至同年10月31日 臺灣彰化地方法院106年度訴字第832號 107年1月18日 臺灣彰化地方法院106年度訴字第832號 107年2月12日  4 三人以上共同冒用公務員名義詐欺取財罪 有期徒刑2年6月 105年10月27日至同年11月1日 臺灣高等法院高雄分院108年度上訴字第506號 108年6月26日 臺灣高等法院高雄分院108年度上訴字第506號 108年7月20日 附表編號4、5部分，前經臺灣高等法院高雄分院108年度上訴字第506號判決定應執行有期徒刑3年2月 。 5 三人以上共同冒用公務員名義詐欺取財罪 有期徒刑2年 105年10月31日至同年11月3日 臺灣高等法院高雄分院108年度上訴字第506號 106年6月26日 臺灣高等法院高雄分院108年度上訴字第506號 108年7月20日  6 共同犯三人以上共同冒用政府機關及公務員名義詐欺取財罪 有期徒刑1年10月 104年2月6日 臺灣高等法院108年度上訴字第3073號 108年12月31日 臺灣高等法院108年度上訴字第3073號 109年2月5日 附表編號6至9部分，前經臺灣高等法院108年度上訴字第3073號判決定應執行有期徒刑4年6月 。 7 共同犯三人以上共同冒用政府機關及公務員名義詐欺取財罪 有期徒刑1年8月 104年3月17日 臺灣高等法院108年度上訴字第3073號 108年12月31日 臺灣高等法院108年度上訴字第3073號 109年2月5日  8 共同犯三人以上共同冒用政府機關及公務員名義詐欺取財罪 有期徒刑2年2月 104年3月17日至同年3月26日 臺灣高等法院108年度上訴字第3073號 108年12月31日 臺灣高等法院108年度上訴字第3073號 109年2月5日  9 共同犯三人以上共同冒用政府機關及公務員名義詐欺取財罪 有期徒刑2年6月 104年3月25日至同年3月26日 臺灣高等法院108年度上訴字第3073號 108年12月31日 臺灣高等法院108年度上訴字第3073號 109年2月5日  10 成年人與少年犯三人以上共同冒用政府機關及公務員名義詐欺取財罪 有期徒刑3年6月 105年8月26日至同年8月27日 臺灣屏東地方法院107年度訴字第846號 108年7月19日 臺灣屏東地方法院107年度訴字第846號 109年3月4日 附表編號10至13部分，前經臺灣屏東地方法院107年度訴字第846號判決定應執行有期徒刑5年 。 11 成年人與少年犯三人以上共同冒用政府機關及公務員名義詐欺取財罪 有期徒刑2年6月 105年11月15日至同年11月23日 臺灣屏東地方法院107年度訴字第846號 108年7月19日 臺灣屏東地方法院107年度訴字第846號 109年3月4日  12 成年人與少年犯三人以上共同冒用政府機關及公務員名義詐欺取財罪 有期徒刑2年 105年11月25日 臺灣屏東地方法院107年度訴字第846號 108年7月19日 臺灣屏東地方法院107年度訴字第846號 109年3月4日  13 成年人與少年犯三人以上共同冒用政府機關及公務員名義詐欺取財罪 有期徒刑1年6月 106年1月3日 臺灣屏東地方法院107年度訴字第846號 108年7月19日 臺灣屏東地方法院107年度訴字第846號 109年3月4日  14 成年人與少年犯三人以上共同冒用政府機關及公務員名義詐欺取財罪 有期徒刑2年 105年11月30日至同年12月18日 臺灣基隆地方法院109年度金訴字第80號 109年10月5日 臺灣基隆地方法院109年度金訴字第80號 109年11月5日